臺灣桃園地方法院刑事判決　　　　　　　　　　　　九十一年度交訴字第一一六號
　　公　訴　人　臺灣桃園地方法院檢察署檢察官
　　被　　　告　乙○○
右列被告因肇事遺棄等案件，經檢察官提起公訴（九十一年度偵字第八九一０號），
本院判決如左︰
    主  文
乙○○駕駛動力交通工具肇事，致人受傷而逃逸，處有期徒刑陸月，如易科罰金，以
佰元折算壹日；又服用酒類，不能安全駕駛動力交通工具而駕駛，處罰金貳萬伍仟
元，如易服勞役，以佰元折算壹日。
    事  實
一、乙○○明知飲用酒類後吐氣所含酒精成份超過每公升零點二五毫克以上者，已不
    能安全駕駛動力交通工具不得駕駛車輛，竟於民國九十一年三月二十九日二十一
    時許，在桃園縣中壢市某處飲用酒類後已不能安全駕駛狀態（未達精神耗弱程度
    ），仍執意駕駛車號Ｚ八－五四四一號自用小客車，沿桃園縣中壢市○○○路由
    中山東路往新中北路方向行駛，於行經中壢市○○○路六八一巷口前時，原應注
    意車輛行駛時，駕駛人應依標誌速限行駛（該路段速限時速四十公里），且應注
    意車前狀況，隨時採取必要之安全措施，又汽車行經交岔路口及對面有來車時，
    均不得超車，而依當時之天候雖屬陰雨但夜間有照明，且道路狀況良好，並無不
    能注意之情，竟疏未注意，以超逾時速四十公里之速度欲超越前車而駛入來車道
    ，適有甲○○駛乘車號ＲＶＨ－五五五號機車由新中北路往中山東路方向駛來，
    乙○○酒醉未及反應，所駕駛之自用小客車車頭左側碰保險桿撞及甲○○所乘機
    車，甲○○受撞擊後，於彈飛撞擊小客車之車頭左側引擎蓋後，跌落地面，受有
    右脛骨骨折併內側半月板裂傷、左臏骨骨折、臉部多處裂傷之傷害（過失傷害部
    分已撤回告訴，由檢察官另為不起訴處分），詎乙○○於駕車肇事致人受傷後，
    竟未停車報警處理或將傷者甲○○送醫診治，反加速逃逸，幸經路人林錦坤目擊
    報警，於翌日凌晨零時五十五分許，經警於桃園縣中壢市○○里○鄰○○街九六
    巷五之二號住處查獲，並於其服用酒類已三小時後測試其吐氣酒精濃度仍達每公
    升零點五一毫克。
二、案經桃園縣警察局中壢分局報請臺灣桃園地方法院檢察署檢察官偵查起訴。
    理  由
一、訊據被告乙○○坦承酒後已不能安全駕駛而仍駕駛自用小客車之犯行，惟矢口否
    認有肇事遺棄犯行，辯稱伊當時雖感覺有撞到東西，但不確定是撞到機車，伊並
    無肇事遺棄之故意云云。
二、經查：
(一)酒醉駕車公共危險部分：
(1)、被告於案發當日十九時至二十一時，在桃園縣中壢市某處與友人共同飲用酒類，
    於二十一時許駕車離去之事實，業據被告供承在卷，而被告為警查獲後（翌日凌
    晨零時五十五分許），於時隔三小時餘，經警測試其吐氣酒精濃度仍達每公升零
    點五一毫克，為被告所不否認，並有酒精濃度測試紙一份在卷可稽。
(2)、依照交通部運輸研究所七十九年八月對駕駛人行為之研究（酒醉駕車對駕駛行為
    之分析研究 ） 指出，吐氣每公升酒精含量零點二五毫克等於血液中酒精濃度（
    Blood Alcohol Concentration簡稱BAC）百分之零點零五（亦即每一百毫升血液
    中含五十毫克酒精），而BAC到達百分之零點零八至百分之零點一五時，對駕駛
    能力之影響為：判斷力嚴重受到影響、體能與精神協調受損、駕駛之體能困難增
    加。對心理行為之影響為：產生情緒異常現象、步伐不平穩、言語不清、反應惡
    劣、記憶及判斷力受損、精神處於錯亂狀態。超過百分之零點一五，對駕駛能力
    之影響為：視線搖晃、駕駛已進入恍惚狀態、判斷及理解遭到扭曲、駕駛不穩定
    。對心理行為之影響為：意識不明、嘔吐、站、走及講話困難、責任感喪失、精
    神處於麻痺狀態。被告於肇事時隔三小時後，其吐氣酒精濃度為每公升零點五一
    毫克，換算BAC值為零點一０二，則依上開研究報告，其於肇事後三小時，意識
    及行動仍處於情緒異常現象、步伐不平穩、言語不清、反應惡劣、記憶及判斷力
    受損、精神處於錯亂之狀態，則其於肇事時之精神意識狀態應更甚於此，又被告
    為警查獲後經警觀察其意識狀態有語無倫次、含糊不清、意識模糊，注意力無法
    集中之情形，有桃園縣警察局中壢分局查獲刑法第一百八十五條之三之職務報告
    一份存卷可參，足徵被告於飲用酒類後，已不能安全駕駛車輛，此部分之犯行，
    堪以認定。
(二)肇事逃逸部分：
(1)、按八十八年四月二十一日增訂之刑法第一百八十五條之四之肇事致人死傷逃逸罪
    ，係以處罰肇事後逃逸之駕駛人為目的，俾促使駕駛人於肇事後能對被害人即時
    救護，以減少死傷，是該罪之成立祇以行為人有駕駛動力交通工具肇事，致人死
    傷而逃逸之事實為已足，至行為人之肇事有否過失及被害人是否陷於無自救能力
    ，則非所問。
(2)、查被告於駕車肇事致被害人甲○○受傷後，並未停車察看及將被害人甲○○送醫
    診治，反加速逃逸之事實，已據證人林錦坤於警訊時證述在卷，被告辯稱其當時
    雖察覺有碰撞之情，然不確定是撞到被害人甲○○之機車云云，惟查，車禍發生
    後，被害人甲○○所騎乘之車號ＲＶＨ－五五五號機車之車頭嚴重扭曲變形，幾
    近全毀，而被告所駕駛之Ｚ八－五四四一號自用小客車，其左前方保險桿則有擦
    撞痕，而引擎蓋左上方則有凹陷痕，有照片在卷可憑，又被告於車禍發生當時係
    欲超越前車而以時速約六十、七十公里之速度逆向駛入對向車道等情，亦據被告
    於偵查時供承在卷，則依上開車禍發生後車輛碰撞之位置及損害程度，並參酌被
    告之供述等情以觀，本件車禍應係被告駕駛車輛行經肇事路段時，未依速限行駛
    ，不僅超速行駛，甚且於駛入對向車道欲超越前車時，亦未注意車前狀況，致小
    客車左側保險桿迎面撞擊對向車道之被害人甲○○所騎乘之機車，被害人甲○○
    受撞擊後，於彈飛碰撞被告自用小客車左上方引擎蓋後跌落地面，而受有右脛骨
    骨折併內側半月板裂傷、左臏骨骨折、臉部多處裂傷之事實，至為明確，並有診
    斷證明書可稽，又依被告及被害人甲○○車輛之受損程度，亦可推測車禍發生當
    時撞擊之猛烈，被告受此劇烈撞擊竟辯稱不知撞擊何物，孰能置信？且依常情，
    駕駛人於車輛行進間如有碰撞物品，應會停車察看車輛之受損情況，然被告於肇
    事後其車輛引擎蓋已嚴重凹陷（被害人曾彈落至其駕駛座前方之引擎蓋上），竟
    未下車察看繼續行駛，亦與常情相悖，況被告於警訊時已坦承確有撞到被害人所
    騎機車，足徵所辯不知撞擊何物云云，顯難採信，其肇事後畏罪潛逃之事實，亦
    堪認定。
三、被告服用酒類，不能安全駕駛汽車而駕駛，於駕車肇事致人受傷後逃逸，核其所
    為係犯刑法第一百八十五條之三之公共危險罪、第一百八十五條之四之肇事遺棄
    罪。所犯上開二罪，犯意各別，行為互殊，應予分論併罰。爰審酌被告無視政府
    大力宣導禁止酒後駕車之政令，於飲用大量酒類致呼氣酒精濃度高達每公升零點
    五一毫克以上，而處於不能安全駕駛之狀態時，猶執意駕駛車輛於道路上飆駛，
    無視路上其他用路人之生命財產安全，且於過失肇事致人受傷後，竟不停車將被
    害人送醫診治，反畏罪潛逃，幸路人目擊報警始查獲上情，惡性非輕，其行實無
    可取，及犯後猶飾詞狡卸等一切情狀，分別量處如主文所示之刑，並分別諭知易
    科罰金及易服勞役之折算標準。公訴人雖以被告已與被害人甲○○達成民事和解
    ，賠償所受損害，且以被告已坦承犯行，知所悔悟等情，建請為被告緩刑之宣告
    ，惟本院認被告與被害人甲○○和解者，為過失傷害部分，與起訴之公共危險及
    肇事遺棄罪部分並無關係，且被告無視政府大力宣導酒後不開車之禁令，仍執意
    開車，其漠視法律及他人生命財產安全之心態，實無可逭，且於駕車肇事致人受
    傷後，竟無法坦然面對，並速將傷者送醫診治，反任令傷者橫臥街頭，畏罪而去
    ，幸賴路人目擊並記下車號報警查獲，被告之惡性實屬重大，本院認所宣告之刑
    並無以暫不執行為適當，爰不予宣告緩刑，併予敘明。
據上論斷，應依刑事訴訟法第二百九十九條第一項前段，刑法第一百八十五條之三、
第一百八十五條之四、第四十一條第一項前段、第四十二條第二項，罰金罰鍰提高標
準條例第二條，判決如主文。
本案經檢察官郭靜文到庭執行職務。
中      華      民      國      九十一      年    十一    月  二十九    日
                                  臺灣桃園地方法院交通法庭
                                      法  官    黃  斯  偉
右正本證明與原本無異
如不服本判決，應於判決送達後十日內向本院提出上訴狀( 應附繕本 )，上訴於
臺灣高等法院。
                                      書記官    李  珈  慧
中      華     民       國      九十一      年    十二    月     二     日
論罪法條之依據：
中華民國刑法第一百八十五條之四
駕駛動力交通工具肇事，致人死傷而逃逸者，處六月以上五年以下有期徒
刑。
中華民國刑法第一百八十五條之三
服用毒品、麻醉藥品、酒類或其他相類之物，不能安全駕駛動力交通工具
而駕駛者，處一年以下有期徒刑、拘役或三萬元以下罰金。
